【裁判字號】    95,訴,1085
【裁判日期】    951229
【裁判案由】    違反毒品危害防制條例
【裁判全文】
臺灣臺南地方法院刑事判決              95年度訴字第1085號
公  訴  人  臺灣臺南地方法院檢察署檢察官
被      告  甲○○
                    現於臺灣臺南看守所
上列被告因違反毒品危害防制條例案件，經檢察官提起公訴（95
年度營毒偵字第186號），及聲請併案審理（95年度營毒偵字第
429號）經被告於準備程序中，就被訴之事實為有罪之陳述，本
院裁定進行簡式審判程序，本院判決如下：
    主  文
甲○○施用第一級毒品，累犯，處有期徒刑壹年。扣案之海洛因
肆小包（其中壹小包淨重零點貳捌公克、另參小包合計毛重零點
伍捌公克），均沒收銷燬之；毒品包裝袋肆只均沒收。
    事  實
一、甲○○前因施用第一級毒品海洛因案件，經強制戒治期滿，
    由臺灣嘉義地方法院檢察署檢察官於民國93年7月13日，以9
    3年度戒毒偵字第36號不起訴處分確定，又於94年1月間，因
    施用第一級毒品海洛因案件，由臺灣嘉義地方法院檢察署檢
    察官以94年度毒偵字第434號提起公訴，並經臺灣嘉義地方
    法院於94年5月19日以94年度訴字第215號判處有期徒刑6月
    確定，並於94年12月8日准予易科罰金執行完畢，猶不知悔
    改，因染有施用毒品之習慣而基於反復施用第一級毒品海洛
    因之犯意，於95年5月22日晚間10時許，在臺南縣鹽水鎮○
    ○路14號2樓「椰林撞球場」廁所內，施用第一級毒品海洛
    因1次，嗣於同日晚間10時55分許，在上址為警查獲，並扣
    得海洛因1小包（0.28公克），並經其同意採集尿液送檢結
    果呈嗎啡及可待因陽性反應。又基於反復施用第一級毒品海
    洛之犯意，於95年10月中旬某日至同年11月19日某時止，在
    臺南縣新營市○○路之公園內，施用第一級毒品海洛因多次
    ，嗣於95年11月19日下午4時40分許，在臺南縣新營市○○
    路○段60號前為警查獲，並扣得海洛因3小包（含袋重0. 58
    公克）。
二、案經臺南縣警察局新營分局報告台灣台南地方法院檢察署檢
    察官偵查起訴及移送併辦。
    理  由
一、上開犯罪事實已經被告甲○○於本院審理時坦承不諱，核與
    被告在警詢與偵查中自白之情節相符。且被告經警查獲時於
    九十五年五月二十三日及十一月十九日在警詢所採尿液，送
    往長榮大學毒物研究中心以酵素免疫分析法EIA篩檢及氣相
    層析質譜儀GC／MS檢驗結果，均確呈現海洛因在人體水解還
    原成之嗎啡陽性反應，此有送驗尿液及年籍對照表、長榮大
    學毒物研究中心確認報告二紙附卷可稽。且扣案之毒品其中
    一小包（淨重0.28公克）經送法務調查局鑑定結果及其中三
    小包（毛重共零點五八公克），經警以毒品檢驗盒試劑初步
    檢驗，均呈毒品海洛因反應，亦有調查局之95年8月7日之鑑
    定通知書正本與警制之毒品初步檢驗報告書影本各一紙附卷
    可稽，被告之自白內容核與事證相符，可以採信。
二、被告前於九十二年間因違反毒品危害防制條例案件，經本院
    裁定令入戒治處所強制戒治，並於九十三年七月十三日強制
    戒治執行完畢釋放，有臺灣高等法院被告前案紀錄表一份附
    卷可按，被告於強制戒治執行完畢釋放後五年內，再犯本件
    毒品危害防制條例第十條第一項及第二項之罪，依法自應予
    追訴。本件事證明確，被告犯行堪以認定。
三、查海洛因係毒品危害防制條例第二條第二項第一款定之第一
    級毒品，禁止非法持有及施用，被告非法施用海洛因，核其
    所為，係犯毒品危害防制條例第十條第一項之施用第一級毒
    品罪。
四、按我國刑法於九十四年二月二日修正公布，已刪除刑法第五
    十六條關於「連續犯」之規定，且自九十五年七月一起生效
    施行。(1)有關刪除連續犯規定之修正理由有：「至連續犯之
    規定廢除後，對於部分【習慣犯】，例如竊盜、【吸毒】等
    犯罪，是否會因適用【數罪併罰】而使刑罰過重產生不合理
    之現象一節，在實務運用上應可參考德、日等國之經驗，委
    由學界及實務以補充解釋之方式，發展接續犯之概念，對於
    合乎【接續犯】或【包括的一罪】之情形，認為構成【單一
    之犯罪】，以限縮數罪併罰之範圍，用以解決上述問題」之
    說明（刑法第五十六條修正理由第四點參照）。(2)且按刑事
    法若干犯罪行為態樣，本質上原具有【反覆、延續】實行之
    特徵，立法時既予特別歸類，定為犯罪構成要件之行為要素
    ，則行為人基於概括之犯意，在密切接近之一定時、地持續
    實行之複次行為，倘依社會通念，於客觀上認為符合一個反
    覆、延續性之行為觀念者，於刑法評價上，即應僅成立一罪
    。學理上所稱【集合犯】之職業性、營業性或收集性等具有
    重複特質之犯罪均屬之，例如經營、從事業務、收集、販賣
    、製造、散布等行為概念者是，亦有最高法院九十五年度台
    上字第一0七九號判決意旨可資參照。施用毒品行為既具有
    成癮性及濫用性，若已有高度之習慣性，就施用毒品之人而
    言，因心理上已強烈依賴毒品解癮，其反覆施用毒品應是基
    於一個犯意決定，而施用毒品之行為本身，其時間及空間密
    接，顯然具有反覆性及延續性之特徵，如將「多次施用毒品
    行為」評價為數行為而成立數罪，加以併罰，顯與刑罰過度
    評價禁止原則相悖，並有違憲法所揭櫫之比例原則。從而，
    在立法上刪除連續犯規定的情況下，對此施用毒品犯行，堅
    守「施用」毒品之表面文義，認施用一次即係成立一次犯罪
    行為，符合一次犯罪之構成要件，再加以併罰，並非適當之
    解釋適用法律，應在行為人確有高度習慣性的前提下，依社
    會之一般觀念及法律之目的下，將施用毒品行為擴張解釋為
    反覆多次的集合行為，而以一個集合為一個犯罪行為。
五、被告前於九十二年間因違反毒品危害防制條例案件，經本院
    裁定令入戒治處所強制戒治，並於九十三年七月間強制戒治
    執行完畢釋放，有臺灣高等法院被告前案紀錄表一份附卷可
    按，前已述及，如今又觸犯本件施用海洛因犯行，顯然並非
    一般施用毒品行為，而係對施用毒品具有高度之習慣性、多
    次並反覆施用第一級毒品海洛因之行為，應予評價為「集合
    犯」之「包括一罪」。
六、被告於九十五年六月三十日以前之施用第一級毒品行為，依
    當時有效之刑法第五十六條規定，應論以連續犯之一罪，得
    加重其刑，惟該行為後之刑法已變更，刪除連續犯之規定，
    而因其九十五年七月一日以後之施用毒品行為，認係集合犯
    之「包括一罪」（不得加重其刑），較修正前連續犯之一罪
    得加重其刑，顯然對被告比較有利，依刑法第二條第一項但
    書規定，被告於九十五年六月三十日以前施用第一、二級毒
    品犯行，不適用連續犯規定，而亦應認係集合犯之包括一罪
    ，並與被告九十五年十月中旬至同年十一月十九日之施用第
    一級毒品犯行，均認係集合犯之包括一罪。被告前於九十四
    年間犯施用毒品罪，經台灣嘉義地方法本院判處有期徒刑六
    月確定，甫於94年12月8日執行完畢，此有被告前案紀錄表
    乙紙附卷可稽，茲於五年以內再故意犯本件有期徒刑以上之
    罪，應刑法第47條第1項之規定，論以累犯。
七、又被告於此期間內多次持有第一級毒品海洛因，並進而施用
    ，其持七、又被告於此期間內多次持有第一級毒品，並進而
    施用，其持有之低度行為應為施用之高度行為所吸收，亦不
    另論罪。再查，被告自九十五年十中旬至十一月十九日止，
    習慣性施用第一級毒品海洛因之犯行部分，雖未據起訴書所
    論列，然此部分之事實，既經檢察官移請本院併案審理並經
    公訴檢察官當庭表示擴張起訴範圍，本院並認前揭未據起訴
    之部分與檢察官原起訴之部分，有前揭集合犯之包括一罪之
    關係，當為起訴效力所及，依審判不可分原則，本院自應予
    以審究，併此敘明。茲審酌被告前曾因施用毒品經送強制戒
    治處分執行完畢後，猶不思戒絕毒癮、革除惡習，顯未能深
    切悔改並記取教訓，惟念及其施用毒品之犯行，在本質上乃
    屬自我戕害身心健康之行為，且被告並未因此而有破壞社會
    秩序或侵害他人權益之情形，以及被告犯後坦承犯行，態度
    尚佳等一切情狀，爰分別量處如主文所示之刑，，以資懲戒
    。扣案之毒品海洛因一小包（淨重零點二八公克）、三小包
    （合計毛重零點五八公克），依毒品危害防制條例第十八條
    第一項規定，不問屬於犯人與否，均沒收銷毀。前開毒品包
    裝袋三只，均為被告所有供施用毒品之犯罪用，業據被告於
    警詢時供明。依刑法第三十八條第一項第二款規定「供犯罪
    所用或所得之物」諭知沒收。本件被告行為反復接續至新法
    施行後，應逕適用新法而即無新舊法之比較之問題，併予敘
    明。
八、據上論斷，應依刑事訴訟法第二百七十三條之一第一項、第
    二百九十九條第一項前段，毒品危害防制條例第十條第一項
    、第十八條第一項，刑法第十一條前段、刑法第四十七條、
    第三十八條第一項第二款，判決如主文。
本案經檢察官乙○○到庭執行職務。
中    華    民    國    95    年    12    月    29  日
                  刑事第九庭  法  官  朱中和
以上正本證明與原本無異。
如不服本判決，應於收受送達後10日內向本院提出上訴書狀（應
附繕本）。
                              書記官  陳著振
中    華    民    國    95    年    12    月    29    日
附錄本案論罪科刑法條：
毒品危害防制條例第10條第1項：
施用第一級毒品者，處 6 月以上 5 年以下有期徒刑。


司法院資訊處製作；財團法人民間司法改革基金會備份。
